【裁判字號】    99,易,492
【裁判日期】    991228
【裁判案由】    詐欺
【裁判全文】
臺灣基隆地方法院刑事判決               99年度易字第492號
公  訴  人  臺灣基隆地方法院檢察署檢察官
被      告  郭獻閺
上列被告因詐欺案件，經檢察官聲請以簡易判決處刑（99年度偵
字第2369號），本院受理後（原簡易庭案號：99年度基簡字第97
6 號）認為不宜逕以簡易判決處刑，適用通常程序審理，判決如
下：
    主  文
郭獻閺幫助犯詐欺取財罪，處拘役拾日，如易科罰金，以新臺
幣壹仟元折算壹日，緩刑貳年。
    犯罪事實及理由
一、犯罪事實：
  (一)郭獻閺預見自己存款帳戶之存摺、提款卡及密碼如提供予他
    人，該帳戶極可能成為詐騙集團受領對不特定民眾詐欺所得
    贓款之工具，仍基於縱有人利用其提供之存款帳戶實施詐欺
    取財犯行、亦不違背其本意之幫助故意，於民國98年12月27
    日，在臺中市○區○○○街1 號（即7-11超商臺中合作店）
    ，將其向聯邦商業銀行（下稱聯邦銀行）申請開立、帳號00
    0-000000000000存款帳戶之存摺及提款卡，委由統一速達股
    份有限公司寄送至臺南市某處，交付真實姓名年籍不詳、自
    稱「林志文」之人，並告知其提款密碼，而任令上開帳戶流
    入劉家亨（起訴書誤載為劉家享，業經臺灣板橋地方法院檢
    察署檢察官另案提起公訴）所屬詐騙集團之支配、管理下。
    該詐騙集團成員取得上開帳戶控制權後，即於同月28日，以
    「陳志強」名義，匯款3 千元至郭獻閺向基隆愛三路郵局申
    請開立、帳號000-00000000000009之存款帳戶，作為使用上
    開聯邦銀行帳戶之代價，並意圖為自己不法之所有，自98年
    12月27日起，以電話詐騙曾回應該集團成員所散布網路援交
    訊息之楊典融，使楊典融陷於錯誤，先後於同月30日14時許
    、同月31日12時18分許及99年1 月1 日0 時56分許，依該集
    團成員指示，分別轉帳匯款99,098元、99,095元、62,535元
    至上開聯邦銀行帳戶，均隨即遭提領一空。嗣楊典融發現受
    騙，報警循線查悉上情。
  (二)案經臺北縣政府警察局板橋分局移送臺灣板橋地方法院檢察
    署呈請臺灣高等法院檢察署檢察長令轉臺灣基隆地方法院檢
    察署檢察官偵查起訴。
二、證據名稱：
  (一)被告郭獻閺於警詢、偵查中及本院訊問、準備程序、審理時
    所為供述。
  (二)被害人楊典融於警詢時所為指述。
  (三)楊典融轉帳匯款所使用郵局存款帳戶之交易明細1 份。
  (四)聯邦銀行99年4 月26日函檢附之被告上開帳戶98年12月20日
    至99年1 月26日交易明細表1 份。
  (五)聯邦銀行99年5 月28日函檢附之被告上開帳戶開戶資料1 份
    。
  (六)被告委由統一速達股份有限公司將上開帳戶存摺、提款卡寄
    交「林志文」之簽收單據（配送聯）1 紙。
  (七)「陳志強」匯款3 千元至被告郵局存款帳戶之郵政國內匯款
    單1 紙。
  (八)被告郵局存款帳戶之交易明細1 份。
  (九)彰化縣警察局彰化分局民族路派出所受理刑事案件報案三聯
    單、受理詐騙帳戶通報警示簡便格式表各1 紙（報案人楊典
    融）。
  (十)臺灣板橋地方法院檢察署99年度偵字第11526 號起訴書。
三、對於被告有利證據不採納之理由：
  (一)被告供稱其將上開帳戶之存摺、提款卡交予他人，係因家境
    不好，伊在臺中讀書需要生活費，急著找工作，於寄送前3
    天，在一個網路平台上看到某「運動彩券行」徵人的廣告，
    伊透過即時通與對方聯絡2 天，對方表示要當員工必須提供
    帳戶，目的是要給買運動彩券的人匯錢進來，一直提供到不
    做為止，對方把資料留給伊，叫伊去寄送存摺、提款卡，伊
    一開始沒有感覺奇怪，只想趕快找到工作再說，公司說什麼
    就配合，不知道會幫助別人詐騙，寄過去2 、3 天後對方才
    打電話問有無收到錢，說是薪水等語。然自本案偵查之初至
    本院辯論終結，被告從未提出任何足資證明：(1)確有其所述
    運動彩券行徵人之網路廣告存在、(2)被告看到該廣告後，即
    透過網路或電話與「對方」聯絡、(3)「對方」在網路上或電
    話中，以工作需求為由，誘使其提供上開聯邦銀行帳戶、(4)
    被告委由統一速達股份有限公司寄送存摺、提款卡之收件人
    姓名地址等資料，均係「對方」所提供、(5)「陳志強」匯入
    其郵局存款帳戶之3 千元，係被告錄取該工作所得薪資等事
    實之證據（諸如網頁畫面列印資料、網頁瀏覽紀錄、即時通
    對話紀錄、登入紀錄、電話通聯紀錄、電話錄音等）；被告
    又自陳不記得「對方」電話號碼、即時通帳號，其個人電腦
    內已無留存相關網頁或即時通聯絡資料（99年度偵字第2369
    號卷第21至22頁，99年度基簡字第976 號卷【下稱簡易卷】
    第54至55頁，99年度易字第492 號卷【下稱本院卷】第47頁
    ）；經本院依職權向香港商雅虎資訊股份有限公司臺灣分公
    司函調被告即時通帳號「Ｚ0000000000 」98年12月21日至98
    年12月30日之登入紀錄及線上交談紀錄，亦據該公司覆以「
    因本公司系統僅保留近半年之登入IP位址，故已無法提供貴
    院所詢上開帳號於上開時間之IP登入紀錄」、「由於Yahoo!
    奇摩即時通訊為使用者個人電腦『點對點』之即時通訊，使
    用者傳送訊息並未經過本公司伺服器轉達，故本公司無法提
    供貴院所詢即時通交談之紀錄」（本院卷第24頁）；被告所
    使用0000000000號行動電話98年12月15日至98年12月31日之
    雙向通聯紀錄，則因時間已超過半年而無法查詢（簡易卷第
    26頁）。被告所辯出於應徵工作之目的，順應對方要求而提
    供上開聯邦銀行帳戶等情節，既欠缺可供調查之有力證據，
    自無從遽予採信。
  (二)本院依職權向統一速達股份有限公司函調之簽收單據1 紙（
    即本判決證據名稱(六)，簡易卷第40頁），以及本院依被告聲
    請向中華郵政股份有限公司臺南郵局函調之郵政國內匯款單
    1 紙（即本判決證據名稱(七)，簡易卷第33頁）、被告自行提
    出之郵局存款帳戶交易明細1 份（即本判決證據名稱(八)，簡
    易卷第24頁），僅能證明被告於98年12月27日將上開聯邦銀
    行帳戶之存摺、提款卡寄交他人，於98年12月28日取得3 千
    元等事實。被告所稱於98年12月27日前數日在網路上看到運
    動彩券行廣告、與對方聯絡應徵工作乙節，尚且缺乏相關佐
    證，難認屬實，已如前述，其是否確為應徵工作始以上開方
    式交付存摺、提款卡？事後所得是否工作之薪資？均容有疑
    問，要難據此推論被告係受騙提供上開聯邦銀行帳戶、無意
    幫助他人犯罪。
  (三)縱認被告所稱看網路廣告找工作，而聽從對方指示提供帳戶
    云云為真，由被告之供述以觀，該運動彩券行既不要求應徵
    者提供履歷資料，亦未安排任何面試程序，應徵者只要交付
    個人帳戶存摺、提款卡供對方使用，即可成為員工，又不須
    從事任何付出勞力或心智之工作，就能獲得薪資，則該運動
    彩券行所為顯非「徵人」，而係「徵帳戶」，所謂薪資實為
    購買或租用帳戶之代價，被告行為時為成年人，就讀大專院
    校，並已有在餐廳、夜市、KTV 等場所工作之經驗（本院卷
    第47頁），非欠缺生活常識或與社會脫節之人，現今不法集
    團假借各種名義廣泛對外徵求人頭帳戶，用以受領對不特定
    民眾財產犯罪所得贓款，提高檢警查緝及受害者追償之難度
    ，復為近年來電視、報紙、雜誌、網際網路等媒體廣泛報導
    之社會現象，被告當無不知之理，其對於類此提供帳戶即可
    平白無故、輕鬆獲利之「工作」機會，豈能不心生警覺？若
    其意在覓得正當工作賺取收入，非單純出售或出租帳戶換取
    對價，豈有可能不經查證，輕易提供存摺、提款卡甚至密碼
    ，任令對方使用其帳戶？又何以在未經正式通知錄用，亦未
    為任何「工作」之情況下，於對方匯款3 千元至其郵局存款
    帳戶當日，立刻將該筆款項領出花用（簡易卷第24頁）？是
    即便被告確有看網路廣告找工作之情事，仍不能據為對其有
    利之認定。
  (四)至被告99年12月16日答辯狀所附「kijiji」分類廣告網之廣
    告1 份及其與刊登該廣告之人MSN 對話紀錄，係於本案辯論
    終結後始行提出，本院無從審酌，況其內容與本案各項待證
    事實並無直接關連性，亦無再開辯論進行調查之必要，附此
    敘明。
  (五)綜上說明，被告否認犯罪所持辯解及所提證據，均無足採，
    其基於幫助他人犯罪之不確定故意，將上開聯邦銀行帳戶之
    存摺、提款卡及密碼提供予他人，而幫助他人對楊典融詐欺
    取財之犯行，洵堪認定，應依法論科。
四、應適用之法條：
  (一)刑事訴訟法第299 條第1 項前段、第310 條之1 第1 項。
  (二)刑法第30條、第339 條第1 項、第41條第1 項前段、第74條
    第1 項第1 款。
  (三)刑法施行法第1 條之1 第1 項、第2 項前段。
五、附帶說明：
  (一)本判決係依刑事訴訟法第310 條之1 第1 項製作，依法僅記
    載當事人欄、主文、犯罪事實、證據名稱、對於被告有利證
    據不採納之理由及應適用之法條。
  (二)被告未曾因故意犯罪受有期徒刑以上刑之宣告（本院卷附臺
    灣高等法院被告前案紀錄表參照），其素行本屬良好，因一
    時失慮以致觸法，雖非本案犯罪之正犯與主要獲利者，仍於
    本院審理時與被害人成立調解，賠償被害人11萬元（本院卷
    第52頁匯款委託書參照），衡其歷經個人帳戶遭凍結、休學
    、接受司法調查、審理程序及履行民事賠償等一連串教訓，
    已知警惕而無再犯之虞，念其係初犯、原為在學學生，本院
    認本案所宣告之刑以暫不執行為適當，爰依法併諭知緩刑2
    年，以啟自新
本案經檢察官李辛茹到庭執行職務。
中    華    民    國    99    年    12    月    28    日
                  刑事第二庭  審判長法  官  王福康
                                    法  官  劉桂金
                                    法  官  羅貞元
以上正本證明與原本無異。
如不服本判決應於收受送達後10日內向本院提出上訴書狀，並應
敘述具體理由；其未敘述上訴理由者，應於上訴期間屆滿後20日
內向本院補提理由書(均須按他造當事人之人數附繕本)「切勿逕
送上級法院」。
中    華    民    國    99    年    12    月    28    日
                                    書記官  陳虹
附錄罪論法條：
中華民國刑法第339 條第1 項
意圖為自己或第三人不法之所有，以詐術使人將本人或第三人之
物交付者，處5 年以下有期徒刑、拘役或科或併科1 千元以下罰
金。

司法院資訊處製作；財團法人民間司法改革基金會備份。
